【裁判字號】    95,台上,4638
【裁判日期】    950824
【裁判案由】    擄人勒贖
【裁判全文】
最高法院刑事判決            九十五年度台上字第四六三八號
    上  訴  人  乙○○
                        樓在.
                甲○○
                        弄49.
上列上訴人等因擄人勒贖案件，不服台灣高等法院中華民國九十
五年六月二十二日第二審更審判決（九十五年度重上更(三)字第三
一號，起訴案號：台灣板橋地方法院檢察署九十二年度偵字第一
九五四八號），提起上訴（由原審法院依職權送上訴，視為上訴
人等已提起上訴），本院判決如下：
    主  文
原判決撤銷，發回台灣高等法院。
    理  由
本件原判決認定上訴人甲○○、乙○○共同意圖為自己不法之所
有，合謀擄綁被害人李嘉偉取贖。乃藉口洽購被害人仲介之房屋
，於民國九十二年十月二十三日十二時五十分許，將被害人誘至
台北縣三重市○○○路四三０號五樓之五。旋二人持水果刀一把
合力制伏被害人，並以膠帶綑綁其手足，至使被害人不能抗拒後
，甲○○即要求被害人給付新台幣（下同）一百萬元，被害人與
甲○○討價還價後允付二十萬元。甲○○與乙○○又基於強盜之
犯意聯絡，對不能抗拒之被害人共同搜奪其身上財物，取得現金
八千三百元及信用卡、金融卡、行動電話等物。嗣被害人即打行
動電話囑咐乃妻丙○○備款二十萬元，以候往取。隨後因被害人
斥責上訴人等，雙方發生口角。上訴人等復恐事機敗露，竟萌生
殺人犯意，由甲○○摀住被害人口鼻，乙○○則以童軍繩絞勒其
頸部，致被害人昏迷倒地，再以膠帶封其口鼻。嗣丙○○來電查
詢，乙○○為求拖延時間脫逃，遂對丙○○揚言被害人在其手中
，須於當日下午五時前備妥一億元聽候聯絡，否則準備收屍等語
，隨即與甲○○騎車逃逸。丙○○察覺有異，即通知被害人同事
趕赴上址尋獲被害人，並送醫急救。惟被害人延至同年月二十六
日一時五十分許，因併發多重器官衰竭死亡等情。乃撤銷第一審
判決，改判論處甲○○、乙○○共同強盜而擄人勒贖罪、及共同
殺人罪二罪刑，並定應執行刑。固非無見。
惟查，（一）、按結合犯係二以上之獨立犯罪行為，依法律之規
定而結合成一罪；祇須相結合之犯行在犯罪時間上有銜接性、在
犯罪地點上有關連性，即為已足。本件原判決認定上訴人等意圖
擄人勒贖，藉詞將被害人李嘉偉誘至三重市○○○路四三０號五
樓之五屋內，以膠帶強將被害人手腳綑綁，至使不能抗拒，再強
盜被害人身上財物後，又向被害人及被害人配偶勒贖，旋為免事
跡敗露，即在上址屋內將被害人勒死等情。如果無訛，則上訴人
等所為擄人勒贖、強盜及殺人之犯行，在犯罪時間上有銜接性、
在犯罪地點上亦有關連性，該當刑法第三百三十二條第一項之強
盜殺人罪、同條第二項第三款之強盜而擄人勒贖罪、及同法第三
百四十八條擄人勒贖而殺人罪等結合犯罪之構成要件，此三罪間
法律關係如何？應如何論處？究否應依重法優先於輕法適用之原
則論處？本院前次判決（九十五年度台上字第七一七號）發回更
審意旨第（一）點就此已有表明。乃原審對此疏未深入審究並詳
細論述，逕認上訴人等係犯共同強盜而擄人勒贖罪及共同殺人罪
二罪應分論併罰，自有理由不備及適用法則不當之嫌。（二）、
本院前次判決（九十五年度台上字第七一七號）發回更審意旨第
（二）點指明：「原判決事實欄論述，上訴人等於擄人勒贖過程
中，另共同強盜、搜奪被害人身上現金、信用卡等財物等情，因
認二人所為，尚犯有強盜犯行。但乙○○於原審辯稱，係甲○○
出手搜刮上述財物，伊未動手等語；而甲○○亦承認如此（見原
審更(二)卷第一四六頁）。如果不虛，原判決未說明其理由，而逕
認上訴人二人均下手強盜被害人財物，即與卷證資料不符，亦嫌
理由矛盾。又此部分強盜之事實，上訴人二人是否有犯意聯絡？
究係二人共同為之、抑或分擔實施犯行？原判決並未詳細認定並
說明其所憑之證據及理由，自屬理由不備之疏誤。」等情，乃原
判決對此仍未詳細論述，亦未論斷上述有利於乙○○之供詞有何
不可採信之理由，尚屬可議。本件原審判決上訴人等共同犯強盜
而擄人勒贖及殺人罪，各均處無期徒刑，雖上訴人等均未提起上
訴，惟依刑事訴訟法第三百四十四條第四項、第五項之規定，此
宣告無期徒刑之案件，原審法院應依職權逕送本院審判，且視同
上訴人等已提起上訴。是本件應認上訴人等之上訴為有理由，原
判決仍有撤銷發回更審之原因。又本件既係法律規定原審法院應
依職權逕送本院審判之案件，則甲○○具狀陳明捨棄上訴，核與
上述刑事訴訟法之規定不合，自不生效力。附此敘明。
據上論結，應依刑事訴訟法第三百九十七條、第四百零一條，判
決如主文。
中    華    民    國  九十五  年    八    月  二十四  日
                      最高法院刑事第四庭
                          審判長法官  吳  雄  銘
                                法官  池  啟  明
                                法官  劉  介  民
                                法官  郭  毓  洲
                                法官  邵  燕  玲
      本件正本證明與原本無異
                                      書  記  官
中    華    民    國  九十五  年    八    月  二十五  日
                                                      Ｋ


司法院資訊處製作；財團法人民間司法改革基金會備份。
